【裁判字號】    99,上訴,2350
【裁判日期】    991007
【裁判案由】    毒品危害防制條例
【裁判全文】
臺灣高等法院刑事判決                99年度上訴字第2350號
上  訴  人
即  被  告  甲○○
選任辯護人  郭隆偉律師
上列上訴人因違反毒品危害防制條例案件，不服臺灣臺北地方法
院98年度訴字第1832號，中華民國99年5 月28日第一審判決（起
訴案號：臺灣臺北地方法院檢察署98年度偵字第21974 號，追加
起訴案號：臺灣臺北地方法院檢察署98年度蒞追字第25號），提
起上訴，本院判決如下：
    主  文
原判決撤銷。
甲○○轉讓第三級毒品，處有期徒刑陸月，如易科罰金，以新臺
幣壹仟元折算壹日。
被訴意圖販賣而持有第三級毒品部分，無罪。
    事  實
一、甲○○明知愷他命係屬毒品危害防制條例第2 條第2項第3款
    所規定之第三級毒品，依法不得轉讓，竟基於無償轉讓甲基
    安非他命之犯意，於民國98年9月6日上午9 時許，在臺北市
    ○○區○○街19巷8號6樓之2 沈郁真住處內，當場將不詳數
    量之愷他命（惟無證據證明其數量達淨重20公克以上，合於
    轉讓毒品加重其刑之數量標準）摻入香菸1 支內，無償轉讓
    予沈郁真，以供其施用。嗣於98年9月6日下午2 時許，在臺
    北市○○區○○街19巷2號前為警查獲。
二、案經臺北市政府警察局中山分局報請臺灣臺北地方法院檢察
    署檢察官偵查後追加起訴。
    理  由
甲、有罪部分：
壹、程序部分：
一、審判範圍部分：按於第一審辯論終結前，得就與本案相牽連
    之犯罪或本罪之誣告罪，追加起訴；追加起訴，得於審判期
    日以言詞為之；刑事訴訟法第265 條定有明文。所謂相牽連
    之案件，依刑事訴訟法第7 條之規定：「有左列情形之一者
    ，為相牽連之案件：一一人犯數罪者。二數人共犯一罪或數
    罪者。三數人同時在同一處所各別犯罪者。四犯與本罪有關
    係之藏匿人犯、湮滅證據、偽證、贓物各罪者」。本件公訴
    人原起訴書被告甲○○購入第三級毒品愷他命後，意圖販賣
    而持有之，於原審審理時，公訴人提出追加起訴書，追加起
    訴被告於購入第三級毒品愷他命後，另有提供摻有愷他命香
    菸予沈郁真之行為。此追加起訴部分，屬刑事訴訟法第7 條
    第1 款所定之一人犯數罪之相牽連案件，其追加起訴，於法
    無何不合。
二、證據能力部分：
  (一)按被告以外之人於審判外之言詞或書面陳述，除法律有規定
    者外，不得作為證據，刑事訴訟法第159條第1項固定有明文
    ；惟被告以外之人於審判外之陳述，雖不符同法第159 條之
    1 至第159之4之規定，而經當事人於審判程序同意作為證據
    ，法院審酌該言詞陳述或書面陳述作成時之情況，認為適當
    者，亦得為證據。又當事人、代理人或辯護人於法院調查證
    據時，知有第159條第1項不得為證據之情形，而未於言詞辯
    論終結前聲明異議者，視為有前項之同意，同法第159 條之
    5 第1、2項亦定有明文。被告之辯護人就證人沈郁真於警詢
    中陳述之證據能力，於準備程序中已陳明不爭執之意旨（被
    告本人於準備程序因故未到庭），本院於審理時提示證人沈
    郁真於警詢中陳述內容並告以要旨，且經公訴人、被告甲○
    ○及其辯護人表示意見，當事人已知上述陳述乃審判外陳述
    ，均未於言詞辯論終結前對該記載審判外陳述筆錄之證據資
    格有何異議，依據首開規定，應視為被告已有將上開證人審
    判外陳述作為證據之同意，本院審酌上開證人審判外陳述作
    成時之情況，並無不能自由陳述之情形，亦未見有何違法取
    證或其他瑕疵，且與待證事實具有關聯性，認為以之作為證
    據應屬適當，而得作為證據，合先陳明。
  (二)現行刑事訴訟法關於「鑑定」之規定，除選任自然人充當鑑
    定人外，另設有囑託機關鑑定制度。依同法第198條、第208
    條之規定，不論鑑定人或鑑定機關、團體，固均應由法院、
    審判長、受命法官或檢察官視具體個案之需要而為選任、囑
    託，並依第206條之規定，提出言詞或書面報 告，始符合同
    法第159條第1項所定得作為證據之「法律有規定」之情形。
    否則所為之鑑定，仍屬傳聞證據。然於司法警察機關調查中
    之案件，為因應實務上，或因量大、或有急迫之現實需求，
    併例行性當然有鑑定之必要者，例如毒品之種類與成分、尿
    液之毒品反應，或者槍、彈有無殺傷力等鑑定，基於檢察一
    體原則，得由該管檢察長對於轄區內之案件，以事前概括選
    任鑑定人或囑託鑑定機關、團體之方式，俾便轄區內之司法
    警察官、司法警察對於調查中之此類案件，得即時送請先前
    已選任之鑑定人或囑託之鑑定機關、團體實施鑑定，以求時
    效（法務部92年9月1日法檢字第0920035083號函參照，刊載
    於法務部公報第312 期）。此種由檢察機關概括選任鑑定人
    或概括囑託鑑定機關、團體，再轉知司法警察官、司法警察
    於調查犯罪時參考辦理之作為，法無明文禁止，係為因應現
    行刑事訴訟法增訂傳聞法則及其例外規定之實務運作而為。
    則經由司法警察官、司法警察依檢察官所概括選任之鑑定人
    或囑託鑑定機關、團體所為之鑑定結果，與檢察官選任或囑
    託為鑑定者，性質上並無差異，同具有證據能力。本件證人
    沈郁真之尿液檢體，經查獲之警察機關依上開規定送請臺灣
    尖端先進生技醫藥股份有限公司鑑驗，所為之書面鑑定報告
    即臺灣尖端先進生技醫藥股份有限公司2009/09/16濫用藥物
    檢驗報告，核屬上開「法律規定」得為證據者，自有證據能
    力。
貳、實體部分：
一、上開犯罪事實，業據被告甲○○於原審及本院審理時坦承不
    諱，核與證人沈郁真於警詢及原審結證所述（見98年度偵字
    第21974 號卷第24頁、98年度訴字第1832號卷第53頁背面至
    第56頁背面）相符。又證人沈郁真於 98年9月6日下午2時10
    分許為警查獲後，所排放尿液經警採樣送驗結果，確呈愷他
    命陽性反應，有臺灣尖端先進生技醫藥股份有限公司2009/0
    9/16濫用藥物檢驗報告存卷可考（見98年度毒偵字第2985號
    影印卷第24頁、第36頁）。亦可擔保證人沈郁真所稱由被告
    處無償取得施用愷他命之供證無訛。綜上俱徵被告之自白與
    事實相符。本案事證明確，被告犯行堪予認定，應依法論科
    。
二、按愷他命為毒品危害防制條例第2 條第2項第3款所稱之第三
    級毒品，依法不得轉讓。核被告甲○○所為，係犯毒品危害
    防制條例第8條第3項轉讓第三級毒品罪。原審以被告犯罪事
    證明確，予以論罪科刑，固非無見。第查：本件證人沈郁
    真之尿液檢體，經臺灣尖端先進生技醫藥股份有限公司鑑驗
    所為之書面鑑定報告，應屬刑事訴訟法第159條第1項「法律
    有規定」之傳聞證據之例外，已如前述。原判決不依此規定
    認定上開鑑定報告具有證據能力，而依同法第159 條之5第2
    項規定，認定其得為證據，適用法則非無未當。刑事訴訟
    法第288 條第3項及第4項分別規定：「除簡式審判程序案件
    外，審判長就被告被訴事實為訊問者，應於調查證據程序之
    最後行之。審判長就被告科刑資料之調查，應於前項事實訊
    問後行之。」審判長應就被告被訴為訊問。此項規定，旨在
    使被告得以適時辯明其犯罪嫌疑，而充分行使防禦權；故訊
    問被告，應就被訴事實逐一予以訊問，不得以朗讀或提示起
    訴書或第一審判決書代之，藉以維護程序正義。最高法院93
    年度台上字第5726號、91年度台上字第5746號、90年度台上
    字第484 號等判決均宣示相同意旨，可供參考。稽之原審98
    年12月18日及99年4 月30日等審判筆錄，審判長均未就被訴
    事實訊問被告，其所踐行之訴訟程序，難謂於法無違。
三、被告就原判決關於轉讓第三級毒品部分之上訴意旨略以被告
    轉讓予沈郁真之愷他命，僅有香菸1 支之數量，原判決論以
    有期徒刑6 月，量刑偏重，且被告於98年9月7日偵訊及原審
    均曾承認轉讓之事實，原判決未依毒品危害防制條例第17條
    第2 項之規定減輕其刑，亦有違誤云云。然查：被告於原
    審及本院審理時，雖不諱其無償轉讓愷他命予沈郁真施用之
    事實；然其於警詢時乃堅稱伊係前往沈郁真住處聊天，伊自
    己要吸食愷他命，倒太多在桌上，伊不知道沈郁真有沒有拿
    去吸食云云（見98年度偵字第21974 號卷第19頁、第21頁）
    ，於偵查中固曾應檢察官關於是否無償提供他人使用之詢問
    ，答稱是，然明確否認曾提供毒品予沈郁真，並稱沈郁真是
    酒店小姐，伊去找她聊天云云（見98年度偵字第21974 號卷
    第61頁）。足見被告於警詢及偵查中並未自白轉讓毒品予沈
    郁真甚明，所為即與修正後毒品危害防制條例第 17條第2項
    減輕其刑之規定未合，無加以適用之餘地。原審未據以減輕
    其刑，並無違誤。量刑屬法院自由斟酌決定之職權，若無
    逾越法定刑度或顯然濫用權限之情形，即不得任憑己意指摘
    其不當或違法。原審就其刑之裁量，已審酌毒品之流通，危
    害國人身心健康及社會秩序，已為國法所厲禁，被告明知此
    情，竟提供第三級毒品愷他命供沈郁真施用，足見其觀念偏
    差，守法觀念嚴重欠缺，應予非難，且被告並非自始承認轉
    讓第三級毒品犯行，係於原審審理經交互詰問後，才坦承此
    一犯罪，浪費司法資源，兼衡被告犯罪之動機、目的、手段
    等一切情狀，業以行為人之行為罪責為基礎，並斟酌刑法第
    57條各款所列情狀，在法定刑度內，酌量科刑，無何偏執一
    端，致明顯失出失入情形，尚難遽認其違法或失當。綜上所
    述，被告此部分上訴為無理由；惟原判決關於轉讓第三級毒
    品部分既有上揭違失可議，仍應由本院將上開部分既定執行
    刑撤銷改判。
四、爰審酌被告甲○○無視法令禁制，恣意轉讓愷他命供他人施
    用，助長毒品散布流通，戕害他人健康，應予非難，兼衡被
    告智識程度及生活狀況（高中肄業，家境小康，見警詢筆錄
    人別欄註記）、犯罪動機、目的、所用手段、轉讓毒品次數
    、數量，以及犯罪後態度等一切情狀，量處如主文第二項所
    示之刑，並諭知易科罰金之折算標準，資為懲儆。被告為警
    查獲時，雖自其背包內起出查扣愷他命1 大包、以分裝夾鍊
    袋盛裝之愷他命4小包、電子磅秤1個、分裝夾鍊袋62個等物
    ；惟其供轉讓予沈郁真所用之不詳數量愷他命，已隨所摻入
    之香菸交給沈郁真而離被告之持有，毋庸附隨於本案沒收；
    被告單純持有其餘愷他命，依行為時法尚不構成犯罪，電子
    磅秤及夾鍊袋亦與本件轉讓犯行無涉，均無從併予宣告沒收
    ，併此指明。
乙、無罪部分：
一、公訴意旨另略以：被告甲○○明知愷他命係屬毒品危害防制
    條例第2 條第2項第3款所規定之第三級毒品，依法不得持有
    或意圖販賣而持有，竟於98年9月5日下午11時許，及翌日（
    6日）上午6時許，在臺北縣三重市○○路某處，向綽號「阿
    浩」之男子，分別以新臺幣（下同）14,500元之代價，購入
    50公克之愷他命而持有之。另意圖販賣，於不詳時、地，將
    前開愷他命部分予以分裝而持有之。嗣於98年9月6日下午 2
    時許，在臺北市○○區○○街19巷2 號前為警查獲，並扣得
    愷他命5包（總毛重60公克）、電子磅秤1台及分裝袋62個。
    因認其尚涉毒品危害防制條例第5條第3項意圖販賣而持有第
    三級毒品罪嫌云云。
二、按被告未經審判證明有罪確定前，推定其為無罪；犯罪事實
    應依證據認定之，無證據不得認定犯罪事實；又不能證明被
    告犯罪或其行為不罰者，應諭知無罪之判決，刑事訴訟法第
    154條、第301條第1 項分別定有明文。次按認定不利於被告
    之事實，須依積極證據，茍積極之證據本身存有瑕疵而不足
    為不利於被告事實之認定，即應為有利於被告之認定，更不
    必有何有利之證據，而此用以證明犯罪事實之證據，猶須於
    通常一般人均不至於有所懷疑，堪予確信其已臻真實者，始
    得據以為有罪之認定，倘其證明尚未達到此一程度，而有合
    理性之懷疑存在，致使無從為有罪之確信時，即應為無罪之
    判決，此有最高法院82年度臺上字第163 號判決、76年度臺
    上字第4986號、30年度上字第816 號等判例意旨可資參照，
    而依法治國家之刑事訴訟原則，檢察官除提起公訴外，尚須
    維持公訴，負有說服責任，其舉證責任之目的，係在充分證
    明被告確有如公訴所指之犯罪事實，從而其舉證責任應存在
    於刑事訴訟程序之全程，且於舉證不足以使法院產生有罪之
    確信時，為終局之舉證責任未盡，是故，於公訴程序中用以
    證明犯罪事實證據之蒐集、提出、及說服等責任在於檢察官
    ，刑事訴訟法第161條第1項規定檢察官就被告犯罪事實，應
    負舉證責任，並指出證明之方法，即明示斯旨，至於修正前
    刑事訴訟法第163條第1項及修正後刑事訴訟法第163條第2項
    關於法院調查證據之規定，乃指法院應於訴訟當事人舉證之
    範圍內，依職權或聲請，循刑事訴訟法第164 條以下關於證
    據調查之程序及方法而為調查，以將檢察官及其他當事人之
    舉證轉換為法院之證據認知，究明證據之證據能力與證明力
    ，最高法院91年臺上字第4091號判決謂：「當事人固得聲請
    法院調查證據，而法院為發見真實，亦得依職權調查證據，
    僅於維護公平正義或對被告之利益有重大關係之事項，始應
    依職權調查之，修正刑事訴訟法第163 條第1、2項定有明文
    。故法院於當事人主導之證據調查完畢後，認為事實未臻明
    白，而卷內復有其他足認為有助於發現真實又足以影響判決
    結果之證據存在，且有調查之可能者，固得依職權調查證據
    ，但並無蒐集證據之義務；蒐集證據乃職司追訴犯罪之檢察
    官之職責，事實審法院調查證據之範圍仍以案內存在之證據
    為限。」，暨92年臺上字第128 號判例謂：「刑事訴訟法第
    161條已於91年2月8日修正公布，修正後同條第1項規定：檢
    察官就被告犯罪事實，應負舉證責任，並指出證明之方法。
    因此，檢察官對於起訴之犯罪事實，應負提出證據及說服之
    實質舉證責任。倘其所提出之證據，不足為被告有罪之積極
    證明，或其闡明之證明方法，無從說服法官以形成被告有罪
    之心證，基於無罪推定之原則，自應為被告無罪判決之諭知
    。」洵屬的論，可供參考。
三、訊據被告甲○○堅決否認有何販賣愷他命之意圖，辯稱：伊
    向「阿浩」購買毒品之目的，係供自己施用，一次大量購買
    比較便宜，伊以前購買毒品時曾經被騙過，所以現在都會隨
    身攜帶電子磅秤以確認購買之數量是否正確，伊平常都把相
    關物品放在背包內，而裝毒品之袋子常常破掉，需要更換包
    裝袋，所以備有分裝袋等語。公訴意旨認被告涉有意圖販賣
    而持有第三級毒品罪嫌，無非以被告甲○○之供述及查扣有
    愷他命1大包、以分裝夾鍊袋盛裝之愷他命4小包、電子磅秤
    1 個、分裝夾鍊袋62個等，為其主要論據。
四、經查：
  (一)被告於警詢中係供述：由伊身上查獲之毒品，均為供伊食用
    者，磅秤及分裝袋則為控制每日食用毒品數量所用之物，沒
    有販賣之意圖等語（見98年度偵字第21974號卷第9頁、第10
    頁）。於偵查中則稱：伊於（98）年9月5日及9月6日各購買
    50公克愷他命，因一次買大量較便宜。伊購買那麼多都是供
    自己吸食；伊於9月5日晚間11時去位在民權西路臺北橋下之
    首都酒店，當時有很多朋友，也有小姐在場，所以用很多，
    至於用掉多少愷他命，伊不知道，當天是朋友生日，大家一
    起玩。伊沒有販賣。伊工作至98年5 月間，其後沒有工作，
    靠賭博維生，上週甫賭贏58,000元，購買毒品的錢都是賭博
    所賺來的。扣案之一大包愷他命，是9月6日買的，尚未分裝
    ，另外4 小包是9月5日購買剩下來的等語（見98年度偵字第
    21974 號卷第60頁至第62頁、第92頁）。於原審供稱：伊沒
    有販賣毒品，查扣之毒品都是自己要施用的。因伊一次買的
    數量很多，怕被人家騙，所以才帶著電子磅秤要秤重。分裝
    袋是伊要施用時要分裝成一小包，方便伊外出時攜帶施用。
    伊因為害怕，所以警察查獲伊時，伊將包包內之磅秤丟掉並
    且轉身逃跑。扣案一大包愷他命是9月6日早上6 時許買來的
    ，9月5日在酒店灑出來的愷他命，因原來的袋子髒了，伊才
    用小袋子回收分裝為4 小包。那時候（9月6日）伊剛買完，
    去找證人沈郁真，伊怕被騙所以才帶磅秤，分裝袋是原本就
    放在包包內，因伊不可能帶著那麼大包的毒品出門，所以要
    分成一小包一小包的，所以才帶在身上。9月5日晚上10時至
    12時許中間，伊在三重跟「阿浩」買愷他命之後，拿去酒店
    使用，用完後就剩下那4小包。伊從酒店出來後，於早上6時
    至7時許間，在三重跟「阿浩」又購買扣案的那1大包，伊每
    天用的量還滿多的，伊每天用5 到10公克。伊當時的施用量
    比較大等語（見98年度訴字第1832號卷第20頁背面、第90頁
    背面至第92頁）。與其於本院否認販賣毒品所述（見本院99
    年9月16日審判筆錄），尚無不合。並顯示扣案之4小包愷他
    命，非由扣案之1大包愷他命中取出分裝者甚明。
  (二)證人即查獲被告之警察林勇村於原審結稱：當時伊與警員吳
    冠霖二人身著制服巡邏經過該處，發現甲○○站在路邊，我
    們過去詢問他。當時我們有接到民眾報案說雙城街19巷口那
    邊有機車不見，所以我們才過去那邊查看，經過時發現甲○
    ○站在外面，覺得他可疑才上前盤查。伊向被告索取身分證
    查驗，他說不方便，伊看他神色緊張，且揹著黑色背包，伊
    表示說請他背包打開讓伊看一下，他表示不願意，伊覺得可
    疑，當場表明要依照警察職權請他到派出所，查驗身分。被
    告表示要拿證件出來，當他把包包打開時，馬上伸手進去包
    包內取出磅秤丟在地上。吳冠霖看到之後，馬上過去把磅秤
    撿過來，當時被告想要跑，伊馬上上前把他拉住，吳冠霖把
    磅秤撿起來後過來幫忙，我二人一起制服甲○○在地上，翻
    開他的背包，發現包包裡面有愷他命毒品，及分裝袋。伊曾
    問被告為什麼要買這麼多？他是說他自己要用的等語（見98
    年度訴字第1832號卷第50頁及該頁背面）。其證言僅足證明
    被告於查獲伊始，即否認有何販賣毒品之意圖及行為，及曾
    丟棄隨身攜帶之電子磅秤，試圖逃走。依被告行為時之毒品
    危害防制條例之規定，持有及施用第三級毒品固非應科處刑
    罰之犯罪行為；惟製造、運輸、販賣、意圖販賣而持有第三
    級毒品，以強暴、脅迫、欺瞞或其他非法之方法使人施用第
    三級毒品，引誘他人施用第三級毒品，轉讓第三級毒品仍屬
    犯罪行為，即令第三級毒品及製造或施用毒品之器具，無正
    當理由，仍不得擅自持有；查獲之第三、四級毒品及製造或
    施用毒品之器具，無正當理由而擅自持有者，亦應沒入銷燬
    之（修正前毒品危害防制條例第4條第3項、第5條第3項、第
    6條第3項、第7條第3項、第8條第3項、第11之1 條、第18條
    第1項參照）。本件被告甫於98年9月6日上午9時許，在臺北
    市○○區○○街 19巷8號6樓之2沈郁真住處內將不詳數量之
    愷他命摻入香菸 1支內，無償轉讓予沈郁真，即於當日下午
    遇警查獲，身上又攜帶為數不少之愷他命、計量器具及分裝
    袋，因恐遭查辦，倉皇丟棄所攜帶之毒品及相關器具，試圖
    逃匿，而未泰然處之，實難謂非人情之常。被告辯稱其因為
    害怕，所以為警查獲時，將包包內之磅秤丟掉並且轉身逃跑
    等語，既不違常，自未可概以飾卸之詞視之，而推斷其有何
    意圖營利之隱情，或臆測其必有販賣或意圖販賣而持有之行
    為無疑。
  (三)又觀諸卷內扣案物相片，可知員警查獲時，曾對被告持有之
    4小包愷他命秤重，其重量分別為3.55公克、4.95公克、0.9
    8公克、0.41公克（見98年度偵字第21974號卷第46頁、第47
    頁）。倘被告果有加以分裝以供販賣之意圖，其持有電子磅
    秤與分裝夾鍊袋，本可均分其毒品，以利計價賣出，何以出
    現前揭4 小包愷他命之重量均不相同，且數量差異明顯之現
    象？抑且，被告被查獲後，經警採集尿液送驗結果，確呈現
    施用第三級毒品愷他命之反應，有臺灣尖端先進生技醫藥股
    份有限公司濫用藥物檢驗報告在卷可憑（見98年度偵字第21
    974 號卷第87頁）。而電子磅秤、分裝袋，為尋常之計量或
    包裝器具，均有其適當之用途，且日常應用甚廣，取得容易
    ，俱非專供販毒所用之器具。又持有毒品之動機及目的非一
    ，持有毒品數量多者，未必出於販賣之意圖或供賣出之用，
    修正後毒品危害防制條例猶增訂第11條第5 項規定：持有第
    三級毒品純質淨重20公克以上者，處2 年以下有期徒刑，得
    併科新臺幣30萬元以下罰金，以處罰單純持有第三級毒品逾
    一定數量者。足見無論自法理或事理以言，咸未可僅以持有
    第三級毒品愷他命之數量非微，或其數量逾持有者短期內吸
    食所需，即認其間必有何販入或賣出之情，或基於販賣之意
    圖而持有之。綜覈上情，被告辯稱其嗣後購入之1 大包愷他
    命尚未分裝，4 小包愷他命則為先前購入施用所餘者，即難
    謂必為子虛之詞，尚無從僅以自被告處查獲之愷他命，係以
    已分裝成數袋而持有之態樣及數量如何，即遽斷其有販賣之
    意圖或行為。
  (四)證人林勇村於原審尚雖證稱：伊記得在查獲被告時，問他為
    何帶磅秤及毒品，他有說他是以300元買進，400元賣出。之
    後伊就沒有再多問了等語（見98年度訴字第1832號卷第52頁
    ）。就此，被告於警詢辯稱：伊說沒有販毒，警察又不相信
    ，所以伊只好這樣說（見98年度偵字第21974 號卷第16頁）
    ；於原審則謂：伊在現場沒有跟警察說是以300買進，400元
    賣出。伊的意思原本藥頭要以1公克400元賣伊，因伊買的量
    比較多，伊才跟他殺價，他才以1公克300元賣伊云云（見98
    年度訴字第1832號卷第52頁）。惟被告否認犯罪事實所持辯
    解縱使不能成立，除非有確實證據足以證明對於被告犯罪已
    無合理之懷疑外，不能遽為有罪之認定（最高法院92年度台
    上字第2570號判決及93年度台非字第212 號判決等參照）。
    被告對其於為警查獲時，是否曾對警察說過以300 元買進毒
    品，400 元賣出之等語，所為辯解前後固有出入，未可輕信
    ；然縱認被告曾有此自白，揆其此一自白，除僅有賤買貴賣
    之抽象陳述外，舉凡賣出之對象、時間、地點、數量、方法
    等具體情節，皆無一語敘及，詢問者亦未追問調查，顯屬空
    泛而非無瑕疵可指之自白。於無其他補強證據可排除合理之
    懷疑，足以證明被告確有何營利之意圖或販賣之行為之情況
    下，要難僅憑此一空泛之自白，或佐以其辯解之不一，即對
    被告為何不利之認定。
五、毒品危害防制條例第5條第3項之意圖販賣而持有第三級毒品
    罪，係指以非營利之目的而販入或因其他原因而持有毒品，
    其後始起意出售所持有之毒品以營利，且迄未著手賣出者而
    言。所謂意圖，乃犯罪構成之主觀違法要素，亦屬犯罪之成
    立要件；行為人是否具有販賣之意圖而持有毒品，須以嚴格
    之證據證明之，亦即必須有相當之客觀事實，足以表徵其主
    觀意念之遂行性及確實性，始足當之。本件公訴人所舉事證
    ，尚不足以排除合理性之懷疑，證明被告確有意圖販賣而持
    有第三級毒品犯行，卷內亦無其他積極證據，足資證明被告
    有何販賣毒品之意圖或行為，僅可證實被告曾持有第三級毒
    品愷他命無訛。又被告行為後，98年5 月20日經總統華總一
    義字第09800125141號令修正公布之毒品危害防制條例第4、
    11、11-1、17、20、25條條文，係於公布後6 個月即98年11
    月20日方開始施行（參98年6月8日法務部法檢字第09808022
    79號函依同條例第36條規定，修正條文自公佈後6 個月施行
    ）。本件被告持有第三級毒品愷他命之行為止於98年9月6日
    被查獲之時，修正後毒品危害防制條例第5條第3項持有第三
    級毒品純質淨重20公克以上者，處3 年以下有期徒刑，得併
    科新臺幣30萬元以下罰金之規定，尚未施行。揆諸刑法第 1
    條前段「行為之處罰，以行為時之法律有明文規定者為限。
    」之明文，被告持有第三級毒品之行為，雖為起訴事實所敘
    及，並堪認定，仍不能加以處罰。從而本件被告被訴意圖販
    賣而持有第三級毒品犯嫌部分，應為無罪之諭知。原審雖認
    被告販賣之意圖不能證明，然以不另為無罪之諭知方式說明
    之，並變更起訴法條，對被告單純持有第三級毒品之行為予
    以論罪科刑，非無違誤。被告上訴執以指摘原審此部分適用
    法則不當，為有理由，應由本院將原判決此部分撤銷，並諭
    知無罪之判決，以昭審慎。
據上論結，應依刑事訴訟法第369條第1項前段、第364條、第299
條第1項前段、第301條第1 項，毒品危害防制條例第8條第3項，
刑法第11條前段、第41條第1 項前段，判決如主文。
本案經檢察官楊秀蘭到庭執行職務。
中    華    民    國    99    年    10    月    7     日
                     刑事第十二庭  審判長法  官  蔡永昌
                                         法  官  蘇隆惠
                                         法  官  蔡新毅
以上正本證明與原本無異。
被訴意圖販賣而持有第三級毒品部分，如不服本判決，應於收受
送達後10日內向本院提出上訴書狀，其未敘述上訴之理由者並得
於提起上訴後10日內向本院補提理由書（均須按他造當事人之人
數附繕本）「切勿逕送上級法院」。
其他不得上訴。
                                         書記官  賴立旻
中    華    民    國    99    年    10    月    8     日
※附錄本案論罪科刑法條全文：
毒品危害防制條例第8條
轉讓第一級毒品者，處 1 年以上 7 年以下有期徒刑，得併科新
臺幣 1 百萬元以下罰金。
轉讓第二級毒品者，處 6 月以上 5 年以下有期徒刑，得併科新
臺幣 70 萬元以下罰金。
轉讓第三級毒品者，處3年以下有期徒刑，得併科新臺幣30 萬元
以下罰金。
轉讓第四級毒品者，處1年以下有期徒刑，得併科新臺10 萬元以
下罰金。
前四項之未遂犯罰之。
轉讓毒品達一定數量者，加重其刑至二分之一，其標準由行政院
定之。

司法院資訊處製作；財團法人民間司法改革基金會備份。
